臺灣高等法院臺南分院刑事判決　　　　　九十三年度交上易字第四五七號　　　ｇ
　　　上　訴　人　臺灣台南地方法院檢察署檢察官
　　　上　訴　人
　　　即　被　告　乙　○　○
右上訴人因被告過失致死案件，不服臺灣台南地方法院九十三年度交訴字第六九號中
華民國九十三年六月二十三日第一審判決（起訴案號：臺灣台南地方法院檢察署九十
三年度偵字第四六六七號，移
本院判決如左：
      主      文
上訴駁回。
乙○○緩刑參年。
      事      實
一、乙○○於民國九十二年十二月十八日下午，駕駛車牌號碼ＴＰ—０七六二號自用
    小客車，沿台南縣仁德鄉○○村○○路，由東往西方向行駛，而於同日下午六時
    十五分許，途經該路與義林路之交岔路口時，理應注意汽車行駛至交岔路口轉彎
    時，轉彎車應讓直行車先行，又依當時天候晴朗、夜間有照明、路面乾燥無缺陷
    、道路上未有任何障礙物、視距復屬良好等情形以觀，客觀上亦無不能注意之情
    事，其竟疏於注意讓直行車先行，即貿然搶先作左轉彎。適有張億民駕駛車牌號
    碼Ｈ五二—七八六號重型機車，沿前述中山路，由西往東方向，同時行經該交岔
    路口，亦疏未注意車前狀況，即貿然通過該路口。乙○○因有上開疏失，以致張
    億民發現乙○○所駕駛之小客車時，業已避煞不及，張億民所騎之機車乃直接撞
    及乙○○所駕駛之小客車，張億民亦因而人、車倒地，並受有顱骨骨折及腹部出
    血等傷害。張億民經送醫救治後，延至同日晚間十時三十分許，仍因顱內出血而
    傷重不治死亡。乙○○則於肇事後，犯罪未被有偵查權之公務員或機關發覺前，
    即向據報前往處理之台南縣警察局歸仁分局警員黃耀麟表明係肇事車輛駕駛人而
    自首，並坦承犯行進而接受裁判。
二、案經張億民之父甲○○訴由臺灣臺南地方法院檢察署檢察官偵查起訴及移送併辦
    。
      理      由
一、右開犯罪事實，業據被告乙○○於警詢時及偵審中坦白承認（見第二一三五號相
    卷第九、十、廿五、原審卷第十七、廿四頁、本院卷第三二、四四頁），核與告
    訴人即被害人張億民之父甲○○於警詢時及偵查中所指訴之情節相符（見同上相
    卷第十一、廿五頁），且有道路交通事故現場圖、道路交通事故調查報告表（一
    ）、（二）各一份及事故現場蒐證照片十六張存卷可資佐證（見同上相卷第十二
    至廿五頁）。又被害人張億民係因本件車禍傷重不治死亡，除有奇美醫學中心九
    十二年十二月十八日診斷證明書一紙在卷足憑外，並經臺灣高雄地方法院檢察署
    檢察官督同法醫師相驗屬實，且製有相驗屍體證明書、勘驗筆錄及鑑定驗斷書各
    一份附卷可參（以上見同上相卷第八、廿四、廿七至三六頁）。
二、其次，按汽車行駛至交岔路口轉彎時，轉彎車應讓直行車先行，道路交通安全規
    則第一百零二條第一項第六款前段定有明文。本件被告乙○○於上開時、地，駕
    車行經交岔路口欲作左轉彎時，理應注意前述道路交通安全規則，而本件事發當
    時天候晴朗、夜間有照明、路面乾燥無缺陷、道路上未有任何障礙物、視距復屬
    良好等情形以觀，亦有卷附之道路交通事故調查報告表（一）載明可按，客觀上
    亦無不能注意之情事，然被告竟疏於注意讓直行車先行，即貿然作左轉彎，致不
    慎與被害人張億民所騎之機車發生碰撞，並造成被害人傷重不治死亡之結果，足
    見被告之上述駕駛行為，顯然具有過失，而被告對於本件之車禍，其本身有過失
    ，亦於偵查中供述：當然我也有過失等語可稽（見第二一三五號相卷第廿五頁反
    面）。
三、再本件經送台灣省台南區行車事故鑑定委員會鑑定結果，亦持相同見解，認轉彎
    車未讓直行車先行，為肇事主因，有該委員會九十三年四月五日南鑑字第九三０
    一二六號函及所附之鑑定意見書一份在卷可憑（見第五七號相卷第四、五頁），
    此結果更加證明被告乙○○駕車肇事致被害人張億民死亡之行為，確有過失無疑
    。至被害人疏未注意車前狀況之駕駛行為，亦係本件車禍之肇事次因等情，雖有
    前開鑑定意見書載明可證，然被告之上述過失既與被害人之過失，併合而為本件
    車禍之肇事原因，則被害人之過失或可供為對被告量刑時之斟酌，但被告之刑責
    則不能因此相抵而獲得免除。
四、此外，本件被害人張億民係因此次交通事故傷重不治死亡，故被告乙○○之右開
    過失駕駛行為，與被害人之死亡結果間，具有相當因果關係，亦無疑義。從而，
    本件事證已甚明確，被告之過失致人於死犯行，應可認定。
五、核被告乙○○所為，係犯刑法第二百七十六條第一項之普通過失致死罪。又其於
    肇事後，犯罪未被有偵查權之公務員或機關發覺前，即向據報到場處理之台南縣
    警察局歸仁分局警員黃耀麟表明係肇事車輛駕駛人而自首，並坦承犯行進而接受
    裁判等情，亦有台南縣警察局歸仁分局交通處理小組相驗案件初步調查報告表、
    警詢筆錄及洽辦公務電話記錄表各一份存卷可佐（見第二一三五號相卷第二頁、
    原審卷第四一頁），是應依刑法第六十二條前段自首之規定，減輕其刑。
六、原審因而適用刑法第二百七十六條第一項，第六十二條前段，罰金罰鍰提高標準
    條例第一條前段之規定，並審酌被告犯罪後雖已坦白承認所為，且僅係國中畢業
    ，教育程度非高，又其有輕度肢障，並需獨自撫養三名子女，以及照顧重病之婆
    婆等情，亦有中華民國身心障礙手冊、奇美醫學中心九十三年三月二十四日診斷
    證明書、台南縣關廟鄉布袋村九十三年六月十五日村長證明書及戶籍謄本各一份
    在卷足參（見原審卷第廿八、三十、三一頁），其生活狀況雖屬不佳，然其駕車
    疏未注意讓直行車先行即貿然作左轉彎以致肇事，其過失程度經核非屬輕微，且
    肇事後並造成被害人張億民傷重不治死亡之嚴重結果，及其犯罪後態度等一切情
    狀，量處有期徒刑七月。本院核原判決認事用法及量刑，尚無不合，被告上訴意
    旨，以量刑太重云云，指摘原判決不當，公訴人上訴意旨，循告訴人之意，以被
    告犯後拒與被害人家屬和解，態度不佳，量刑太輕云云，亦指摘原判決不當，均
    無理由，皆應予駁回。
七、至移送併案部分（九十三年度偵字第五０六八號），因與前開論罪科刑部分為同
    一事實，具有事實上同一案件關係，故本院自應予以審酌，附此敘明。
八、末查被告蔡秋香未曾受有期徒刑以上刑之宣告，其素行尚稱良好，有臺灣高等法
    院被告全國前案紀錄表一份在卷可據，且於本院審理時坦承犯行，態度良好，肇
    事後現已與告訴人甲○○達成和解，有台南縣關廟鄉調解委員會調解筆錄一份可
    按（見本院卷第十七頁），並經告訴人於本院當庭表示：被告已賠償一百二十五
    萬元，我不會再去告她了等語（見本院卷第四九頁），是本院審酌被告經此偵審
    程序之教訓，當知警惕，信無再犯之虞，本院認所宣告之刑以暫不執行為適當，
    併宣告緩刑參年，以啟自新。
據上論斷，應依刑事訴訟法第三百六十八條，刑法第七十四條第一款，判決如主文。
本案經檢察官劉欽銘到庭執行職務。
中    華    民    國      九十三      年      十一      月      二十五  日
                                  臺灣高等法院臺南分院刑事第一庭
                                      審判長法官  黃    崑    宗
                                            法官  蔡    長    林
                    法官  田    平    安
右正本證明與原本無異。
不得上訴。
                                      法院書記官  劉    岳    文
中    華    民    國      九十三      年      十一      月     二十六   日
附錄：本判決論罪科
刑法第二百七十六條：
因過失致人於死者，處二年以下有期徒刑、拘役或二千元以下罰金。
從事業務之人，因業務上之過失犯前項之罪者，處五年以下有期徒刑或拘役，得併科
三千元以下罰金。
